---
title: "Исследование метаданных DNS трафика"
subtitle: "Отчет по практике 4"
author: "Zid4a84@yandex.ru"
format: 
  md:
    output-file: README.md
---

## Цель работы

1. Получить знания о методах исследования радиоэлектронной обстановки.
2. Составить представление о механизмах работы Wi-Fi сетей на канальном и
сетевом уровне модели OSI.
3. Зекрепить практические навыки использования языка программирования R для
обработки данных
4. Закрепить знания основных функций обработки данных экосистемы tidyverse
языка R

## Исходные данные

1.  Программное обеспечение ОС Windows 11 Pro
2.  RStudio
3.  Интерпретатор языка R 4.5.1

## План

Используя язык R и среду разработки RstudioIDE, выполнить необходимые задания.

## Шаги:

### 1. Импорт данных
```{r}
library(dplyr)
library(readr)
library(lubridate)
library(stringr)
file_path <- "C:/Users/Zid4a/Downloads/P2_wifi_data.csv"
raw_data <- readLines(file_path)
separator_line <- which(str_detect(raw_data, "Station MAC"))
# Датасет точек доступа
access_points <- read_csv(file_path, 
                          n_max = separator_line - 2,
                          col_types = cols(.default = "c"),
                          trim_ws = TRUE,
                          skip_empty_rows = TRUE)
# Датасет клиентов 
clients <- read_csv(file_path, 
                   skip = separator_line - 1,  # Начинаем с правильной строки заголовка
                   col_types = cols(.default = "c"),
                   trim_ws = TRUE,
                   skip_empty_rows = TRUE)
```
### 2. Приведение данных
```{r}
ap_clean <- access_points %>%
  rename(
    bssid = BSSID,
    first_seen = `First time seen`,
    last_seen = `Last time seen`,
    speed = Speed,
    privacy = Privacy,
    cipher = Cipher,
    auth = Authentication,
    power = Power,
    beacons = `# beacons`,
    iv = `# IV`,
    lan_ip = `LAN IP`,
    id_length = `ID-length`,
    essid = ESSID,
    key = Key
  ) %>%
  mutate(
    first_seen = ymd_hms(first_seen),
    last_seen = ymd_hms(last_seen),
    channel = as.integer(channel),
    speed = as.integer(speed),
    power = as.integer(power),
    beacons = as.integer(beacons),
    iv = as.integer(iv),
    id_length = as.integer(id_length)
  ) %>%
  filter(!is.na(bssid))

# Очистка датасета клиентов
clients_clean <- clients %>%
  rename(
    station_mac = `Station MAC`,
    first_seen = `First time seen`,
    last_seen = `Last time seen`,
    power = Power,
    packets = `# packets`,
    bssid = BSSID,
    probed_essids = `Probed ESSIDs`
  ) %>%
  mutate(
    first_seen = ymd_hms(first_seen),
    last_seen = ymd_hms(last_seen),
    power = as.integer(power),
    packets = as.integer(packets)
  ) %>%
  filter(!is.na(station_mac) & station_mac != "")
```
### 3. Просмотр структуры данных.
```{r}
cat("\n=== СТРУКТУРА ДАТАСЕТА ТОЧЕК ДОСТУПА ===\n")
glimpse(ap_clean)
Rows: 169
Columns: 15
$ bssid      <chr> "BE:F1:71:D5:17:8B", "6E:C7:EC:16:DA:1A", "9A:75:A8:B9:04:1E", "4A:EC:1E:DB:BF:95", "D…
$ first_seen <dttm> 2023-07-28 09:13:03, 2023-07-28 09:13:03, 2023-07-28 09:13:03, 2023-07-28 09:13:03, 2…
$ last_seen  <dttm> 2023-07-28 11:50:50, 2023-07-28 11:55:12, 2023-07-28 11:53:31, 2023-07-28 11:04:01, 2…
$ channel    <int> 1, 1, 1, 7, 6, 6, 11, 11, 11, 1, 6, 14, 11, 11, 6, 6, 6, 6, 44, 1, 1, 1, 3, 11, 6, 6, …
$ speed      <int> 195, 130, 360, 360, 130, 130, 195, 130, 130, 195, 180, 65, 130, 130, 130, 130, 65, -1,…
$ privacy    <chr> "WPA2", "WPA2", "WPA2", "WPA2", "WPA2", "OPN", "WPA2", "WPA2", "WPA2", "WPA2", "WPA2",…
$ cipher     <chr> "CCMP", "CCMP", "CCMP", "CCMP", "CCMP", NA, "CCMP", "CCMP", "CCMP", "CCMP", "CCMP", "C…
$ auth       <chr> "PSK", "PSK", "PSK", "PSK", "PSK", NA, "PSK", "PSK", "PSK", "PSK", "PSK", "PSK", "PSK"…
$ power      <int> -30, -30, -68, -37, -57, -63, -27, -38, -38, -66, -42, -62, -73, -69, -63, -63, -51, -…
$ beacons    <int> 846, 750, 694, 510, 647, 251, 1647, 1251, 704, 617, 1390, 142, 28, 112, 260, 279, 248,…
$ iv         <int> 504, 116, 26, 21, 6, 3430, 80, 11, 0, 0, 86, 0, 0, 0, 907, 0, 806, 3, 5, 33, 0, 0, 41,…
$ lan_ip     <chr> "0.  0.  0.  0", "0.  0.  0.  0", "0.  0.  0.  0", "0.  0.  0.  0", "0.  0.  0.  0", "…
$ id_length  <int> 12, 4, 2, 14, 25, 13, 12, 13, 24, 12, 10, 0, 24, 24, 12, 0, 8, 0, 0, 4, 0, 3, 0, 13, 0…
$ essid      <chr> "C322U13 3965", "Cnet", "KC", "POCO X5 Pro 5G", NA, "MIREA_HOTSPOT", "C322U21 0566", "…
$ key        <chr> NA, NA, NA, NA, NA, NA, NA, NA, NA, NA, NA, NA, NA, NA, NA, NA, NA, NA, NA, NA, NA, NA…

cat("\n=== СТРУКТУРА ДАТАСЕТА КЛИЕНТОВ ===\n")
glimpse(clients_clean)
Rows: 12,081
Columns: 7
$ station_mac   <chr> "CA:66:3B:8F:56:DD", "96:35:2D:3D:85:E6", "5C:3A:45:9E:1A:7B", "C0:E4:34:D8:E7:E5",…
$ first_seen    <dttm> 2023-07-28 09:13:03, 2023-07-28 09:13:03, 2023-07-28 09:13:03, 2023-07-28 09:13:03…
$ last_seen     <dttm> 2023-07-28 10:59:44, 2023-07-28 09:13:03, 2023-07-28 11:51:54, 2023-07-28 11:53:16…
$ power         <int> -33, -65, -39, -61, -53, -43, -31, -71, -74, -65, -45, -65, -49, -1, -67, -37, -69,…
$ packets       <int> 858, 4, 432, 958, 1, 344, 163, 3, 115, 437, 265, 77, 7, 71, 1, 125, 2245, 4096, 849…
$ bssid         <chr> "BE:F1:71:D5:17:8B", "(not associated)", "BE:F1:71:D6:10:D7", "BE:F1:71:D5:17:8B", …
$ probed_essids <chr> "C322U13 3965", "IT2 Wireless", "C322U21 0566", "C322U13 3965", NA, NA, "C322U06 51…
```
### 4. Анализ точек доступа.
```{r}
# Определение небезопасных точек доступа
cat("\n=== 1. НЕБЕЗОПАСНЫЕ ТОЧКИ ДОСТУПА (OPN) ===\n")
open_networks <- ap_clean %>%
  filter(privacy == "OPN") %>%
  select(bssid, essid, power, beacons)

print(open_networks)
# A tibble: 42 × 4
   bssid             essid         power beacons
   <chr>             <chr>         <int>   <int>
 1 E8:28:C1:DC:B2:52 MIREA_HOTSPOT   -63     251
 2 E8:28:C1:DC:B2:50 MIREA_GUESTS    -63     260
 3 E8:28:C1:DC:B2:51 NA              -63     279
 4 E8:28:C1:DC:FF:F2 NA               -1       0
 5 00:25:00:FF:94:73 NA               -1       0
 6 E8:28:C1:DD:04:52 MIREA_HOTSPOT   -67       4
 7 E8:28:C1:DE:74:31 NA              -82       2
 8 E8:28:C1:DE:74:32 MIREA_HOTSPOT   -69       1
 9 E8:28:C1:DC:C8:32 MIREA_HOTSPOT   -69      12
10 E8:28:C1:DD:04:50 MIREA_GUESTS    -78      20
# ℹ 32 more rows
# ℹ Use `print(n = ...)` to see more rows
cat(sprintf("\nНайдено небезопасных точек доступа: %d\n", nrow(open_networks)))
Найдено небезопасных точек доступа: 42
# Задание 2: Определить производителя устройств
 cat("\n=== 2. ПРОИЗВОДИТЕЛИ УСТРОЙСТВ ===\n")

=== 2. ПРОИЗВОДИТЕЛИ УСТРОЙСТВ ===
get_oui <- function(mac) {
    str_replace_all(mac, ":", "") %>%
        str_sub(1, 6) %>%
        str_to_upper()
}
 
ap_with_vendor <- ap_clean %>%
  mutate(oui = get_oui(bssid)) %>%
  select(bssid, oui, essid, privacy)
 
print(ap_with_vendor)
# A tibble: 169 × 4
   bssid             oui    essid                    privacy
   <chr>             <chr>  <chr>                    <chr>  
 1 BE:F1:71:D5:17:8B BEF171 C322U13 3965             WPA2   
 2 6E:C7:EC:16:DA:1A 6EC7EC Cnet                     WPA2   
 3 9A:75:A8:B9:04:1E 9A75A8 KC                       WPA2   
 4 4A:EC:1E:DB:BF:95 4AEC1E POCO X5 Pro 5G           WPA2   
 5 D2:6D:52:61:51:5D D26D52 NA                       WPA2   
 6 E8:28:C1:DC:B2:52 E828C1 MIREA_HOTSPOT            OPN    
 7 BE:F1:71:D6:10:D7 BEF171 C322U21 0566             WPA2   
 8 0A:C5:E1:DB:17:7B 0AC5E1 AndroidAP177B            WPA2   
 9 38:1A:52:0D:84:D7 381A52 EBFCD57F-EE81fI_DL_1AO2T WPA2   
10 BE:F1:71:D5:0E:53 BEF171 C322U06 9080             WPA2   
# ℹ 159 more rows
# ℹ Use `print(n = ...)` to see more rows
cat(sprintf("\nВсего устройств (точек доступа): %d\n", nrow(ap_with_vendor)))

Всего устройств (точек доступа): 169
cat(sprintf("Уникальных производителей (OUI): %d\n", n_distinct(ap_with_vendor$oui)))
Уникальных производителей (OUI): 91
cat("\nПримеры OUI:\n")
cat("\nПримеры OUI:\n")

Примеры OUI:
> print(ap_with_vendor %>% count(oui, sort = TRUE) %>% head(5))
# A tibble: 5 × 2
  oui        n
  <chr>  <int>
1 E828C1    45
2 E0D9E3     9
3 0023EB     7
4 002699     7
5 381A52     6
> cat("\nДля определения производителя используйте OUI на сайтах:\n")

Для определения производителя используйте OUI на сайтах:
cat("- https://www.wireshark.org/tools/oui-lookup.html\n")
https://www.wireshark.org/tools/oui-lookup.html
cat("- https://maclookup.app/\n")
https://maclookup.app/
cat("\n=== 3. ТОЧКИ ДОСТУПА С WPA3 ===\n")

# Задание 3: Устройства с WPA3
=== 3. ТОЧКИ ДОСТУПА С WPA3 ===
wpa3_devices <- ap_clean %>%
    filter(str_detect(privacy, "WPA3")) %>%
    select(bssid, essid, privacy, cipher)

print(wpa3_devices)
# A tibble: 8 × 4
  bssid             essid                                          privacy   cipher
  <chr>             <chr>                                          <chr>     <chr> 
1 26:20:53:0C:98:E8  NA                                            WPA3 WPA2 CCMP  
2 A2:FE:FF:B8:9B:C9 "Christie’s"                                   WPA3 WPA2 CCMP  
3 96:FF:FC:91:EF:64  NA                                            WPA3 WPA2 CCMP  
4 CE:48:E7:86:4E:33 "iPhone (Анастасия)"                           WPA3 WPA2 CCMP  
5 8E:1F:94:96:DA:FD "iPhone (Анастасия)"                           WPA3 WPA2 CCMP  
6 BE:FD:EF:18:92:44 "Димасик"                                      WPA3 WPA2 CCMP  
7 3A:DA:00:F9:0C:02 "iPhone XS Max \U0001f98a\U0001f431\U0001f98a" WPA3 WPA2 CCMP  
8 76:C5:A0:70:08:96  NA                                            WPA3 WPA2 CCMP  
cat(sprintf("\nНайдено точек доступа с WPA3: %d\n", nrow(wpa3_devices)))

Найдено точек доступа с WPA3: 8
# Задание 4: Сортировка по времени работы (с учетом сессий)
 cat("\n=== 4. ТОЧКИ ДОСТУПА ПО ВРЕМЕНИ РАБОТЫ ===\n")

=== 4. ТОЧКИ ДОСТУПА ПО ВРЕМЕНИ РАБОТЫ ===
ap_sessions <- ap_clean %>%
    arrange(bssid, first_seen) %>%
    group_by(bssid) %>%
    mutate(
        time_diff = as.numeric(difftime(first_seen, lag(last_seen), units = "mins")),
        new_session = is.na(time_diff) | time_diff > 45,
        session_id = cumsum(new_session)
    ) %>%
    group_by(bssid, session_id) %>%
    summarise(
        essid = first(essid),
        session_start = min(first_seen),
        session_end = max(last_seen),
        .groups = "drop"
    ) %>%
    mutate(
        duration = as.numeric(difftime(session_end, session_start, units = "mins"))
  ) %>%
  arrange(desc(duration))

print(head(ap_sessions, 10))
# A tibble: 10 × 6
   bssid             session_id essid         session_start       session_end         duration
   <chr>                  <int> <chr>         <dttm>              <dttm>                 <dbl>
 1 00:25:00:FF:94:73          1 NA            2023-07-28 09:13:06 2023-07-28 11:56:21     163.
 2 E8:28:C1:DD:04:52          1 MIREA_HOTSPOT 2023-07-28 09:13:09 2023-07-28 11:56:05     163.
 3 E8:28:C1:DC:B2:52          1 MIREA_HOTSPOT 2023-07-28 09:13:03 2023-07-28 11:55:38     163.
 4 08:3A:2F:56:35:FE          1 NA            2023-07-28 09:13:27 2023-07-28 11:55:53     162.
 5 6E:C7:EC:16:DA:1A          1 Cnet          2023-07-28 09:13:03 2023-07-28 11:55:12     162.
 6 E8:28:C1:DC:B2:50          1 MIREA_GUESTS  2023-07-28 09:13:06 2023-07-28 11:55:12     162.
 7 48:5B:39:F9:7A:48          1 NA            2023-07-28 09:13:06 2023-07-28 11:55:11     162.
 8 E8:28:C1:DC:B2:51          1 NA            2023-07-28 09:13:06 2023-07-28 11:55:11     162.
 9 E8:28:C1:DC:FF:F2          1 NA            2023-07-28 09:13:06 2023-07-28 11:55:10     162.
10 8E:55:4A:85:5B:01          1 Vladimir      2023-07-28 09:13:06 2023-07-28 11:55:09     162.
cat(sprintf("\nВсего сессий: %d\n", nrow(ap_sessions)))

Всего сессий: 169
cat(sprintf("Максимальная длительность сессии: %.2f минут\n", max(ap_sessions$duration, na.rm = TRUE)))
Максимальная длительность сессии: 163.25 минут
cat(sprintf("Средняя длительность сессии: %.2f минут\n", mean(ap_sessions$duration, na.rm = TRUE)))
Средняя длительность сессии: 59.46 минут

# Задание 5: Топ-10 самых быстрых точек доступа
cat("\n=== 5. ТОП-10 САМЫХ БЫСТРЫХ ТОЧЕК ДОСТУПА ===\n")
=== 5. ТОП-10 САМЫХ БЫСТРЫХ ТОЧЕК ДОСТУПА ===
fastest_ap <- ap_clean %>%
    filter(!is.na(speed)) %>%
    arrange(desc(speed)) %>%
    select(bssid, essid, speed, privacy) %>%
    head(10)
 
print(fastest_ap)
# A tibble: 10 × 4
   bssid             essid              speed privacy          
   <chr>             <chr>              <int> <chr>            
 1 26:20:53:0C:98:E8 NA                   866 WPA3 WPA2        
 2 96:FF:FC:91:EF:64 NA                   866 WPA3 WPA2        
 3 CE:48:E7:86:4E:33 iPhone (Анастасия)   866 WPA3 WPA2        
 4 8E:1F:94:96:DA:FD iPhone (Анастасия)   866 WPA3 WPA2        
 5 CA:66:3B:8F:56:DD NA                   858 BE:F1:71:D5:17:8B
 6 9A:75:A8:B9:04:1E KC                   360 WPA2             
 7 4A:EC:1E:DB:BF:95 POCO X5 Pro 5G       360 WPA2             
 8 56:C5:2B:9F:84:90 OnePlus 6T           360 WPA2             
 9 E8:28:C1:DC:B2:41 MIREA_GUESTS         360 OPN              
10 E8:28:C1:DC:B2:40 MIREA_HOTSPOT        360 OPN              
cat(sprintf("\nМаксимальная скорость: %d Mbps\n", max(ap_clean$speed, na.rm = TRUE)))
Максимальная скорость: 866 Mbps
cat(sprintf("Средняя скорость: %.2f Mbps\n", mean(ap_clean$speed, na.rm = TRUE)))
Средняя скорость: 123.82 Mbps

# Задание 6: Сортировка по частоте отправки beacons
 cat("\n=== 6. ТОЧКИ ДОСТУПА ПО ЧАСТОТЕ BEACONS ===\n")

=== 6. ТОЧКИ ДОСТУПА ПО ЧАСТОТЕ BEACONS ===
ap_beacon_rate <- ap_clean %>%
    mutate(
        duration = as.numeric(difftime(last_seen, first_seen, units = "secs")),
        beacon_rate = ifelse(duration > 0, beacons / duration, 0)
    ) %>%
    filter(beacon_rate > 0) %>%
    arrange(desc(beacon_rate)) %>%
    select(bssid, essid, beacons, duration, beacon_rate)

print(head(ap_beacon_rate, 10))
# A tibble: 10 × 5
   bssid             essid                                          beacons duration beacon_rate
   <chr>             <chr>                                            <int>    <dbl>       <dbl>
 1 F2:30:AB:E9:03:ED "iPhone (Uliana)"                                    6        7       0.857
 2 B2:CF:C0:00:4A:60 "Михаил's Galaxy M32"                                4        5       0.8  
 3 3A:DA:00:F9:0C:02 "iPhone XS Max \U0001f98a\U0001f431\U0001f98a"       5        9       0.556
 4 02:BC:15:7E:D5:DC "MT_FREE"                                            1        2       0.5  
 5 00:3E:1A:5D:14:45 "MT_FREE"                                            1        2       0.5  
 6 76:C5:A0:70:08:96  NA                                                  1        2       0.5  
 7 D2:25:91:F6:6C:D8 "Саня"                                               5       13       0.385
 8 BE:F1:71:D6:10:D7 "C322U21 0566"                                    1647     9461       0.174
 9 00:03:7A:1A:03:56 "MT_FREE"                                            1        6       0.167
10 38:1A:52:0D:84:D7 "EBFCD57F-EE81fI_DL_1AO2T"                         704     4319       0.163
cat(sprintf("\nМаксимальная частота beacons: %.4f beacons/sec\n", max(ap_beacon_rate$beacon_rate, na.rm = TRUE)))

Максимальная частота beacons: 0.8571 beacons/sec
cat(sprintf("Средняя частота beacons: %.4f beacons/sec\n", mean(ap_beacon_rate$beacon_rate, na.rm = TRUE)))
Средняя частота beacons: 0.0746 beacons/sec
```
### 5. Анализ клиентов.
```{r}
# Задание 1: Производители клиентских устройств
 cat("\n=== 7. ПРОИЗВОДИТЕЛИ КЛИЕНТСКИХ УСТРОЙСТВ ===\n")

=== 7. ПРОИЗВОДИТЕЛИ КЛИЕНТСКИХ УСТРОЙСТВ ===
clients_with_vendor <- clients_clean %>%
    mutate(oui = get_oui(station_mac)) %>%
    select(station_mac, oui, bssid, probed_essids)

print(clients_with_vendor)
# A tibble: 12,081 × 4
   station_mac       oui    bssid             probed_essids          
   <chr>             <chr>  <chr>             <chr>                  
 1 CA:66:3B:8F:56:DD CA663B BE:F1:71:D5:17:8B C322U13 3965           
 2 96:35:2D:3D:85:E6 96352D (not associated)  IT2 Wireless           
 3 5C:3A:45:9E:1A:7B 5C3A45 BE:F1:71:D6:10:D7 C322U21 0566           
 4 C0:E4:34:D8:E7:E5 C0E434 BE:F1:71:D5:17:8B C322U13 3965           
 5 5E:8E:A6:5E:34:81 5E8EA6 (not associated)  NA                     
 6 10:51:07:CB:33:E7 105107 (not associated)  NA                     
 7 68:54:5A:40:35:9E 68545A 1E:93:E3:1B:3C:F4 C322U06 5179,Galaxy A71
 8 74:4C:A1:70:CE:F7 744CA1 E8:28:C1:DC:FF:F2 NA                     
 9 8A:A3:5A:33:76:57 8AA35A 00:25:00:FF:94:73 NA                     
10 CA:54:C4:8B:B5:3A CA54C4 00:26:99:F2:7A:E2 GIVC                   
# ℹ 12,071 more rows
# ℹ Use `print(n = ...)` to see more rows
cat(sprintf("\nВсего клиентских устройств: %d\n", nrow(clients_with_vendor)))

Всего клиентских устройств: 12081
cat(sprintf("Уникальных производителей (OUI): %d\n", n_distinct(clients_with_vendor$oui)))
Уникальных производителей (OUI): 11792
cat("\nТоп-5 производителей по количеству устройств:\n")

Топ-5 производителей по количеству устройств:
print(clients_with_vendor %>% count(oui, sort = TRUE) %>% head(5))
# A tibble: 5 × 2
  oui        n
  <chr>  <int>
1 BCF171    52
2 0EEF92    36
3 DAA119    33
4 FE41FA    32
5 105107    25
# Задание 2: Устройства без рандомизации MAC
=== 8. УСТРОЙСТВА БЕЗ РАНДОМИЗАЦИИ MAC ===
non_random_macs <- clients_clean %>%
    mutate(
        second_char = str_sub(station_mac, 2, 2),
        is_random = second_char %in% c("2", "6", "A", "E", "a", "e")
    ) %>%
    filter(!is_random) %>%
    select(station_mac, bssid, probed_essids, power)

print(head(non_random_macs, 10))
# A tibble: 10 × 4
   station_mac       bssid             probed_essids           power
   <chr>             <chr>             <chr>                   <int>
 1 5C:3A:45:9E:1A:7B BE:F1:71:D6:10:D7 C322U21 0566              -39
 2 C0:E4:34:D8:E7:E5 BE:F1:71:D5:17:8B C322U13 3965              -61
 3 10:51:07:CB:33:E7 (not associated)  NA                        -43
 4 68:54:5A:40:35:9E 1E:93:E3:1B:3C:F4 C322U06 5179,Galaxy A71   -31
 5 74:4C:A1:70:CE:F7 E8:28:C1:DC:FF:F2 NA                        -71
 6 BC:F1:71:D4:DB:04 (not associated)  NA                        -45
 7 4C:44:5B:14:76:E3 E8:28:C1:DD:04:52 NA                         -1
 8 A0:E7:0B:AE:D5:44 0A:C5:E1:DB:17:7B AndroidAP177B             -37
 9 00:95:69:E7:7F:35 (not associated)  nvripcsuite               -69
10 00:95:69:E7:7C:ED (not associated)  nvripcsuite               -55
cat(sprintf("\nУстройств без рандомизации: %d\n", nrow(non_random_macs)))

Устройств без рандомизации: 220

# Задание 3: Кластеризация по именам точек доступа
cat("\n=== 9. КЛАСТЕРИЗАЦИЯ ЗАПРОСОВ ===\n")

=== 9. КЛАСТЕРИЗАЦИЯ ЗАПРОСОВ ===
client_clusters <- clients_clean %>%
    filter(!is.na(probed_essids) & probed_essids != "") %>%
    group_by(station_mac, probed_essids) %>%
    summarise(
        first_appearance = min(first_seen),
        last_appearance = max(last_seen),
        total_packets = sum(packets, na.rm = TRUE),
        .groups = "drop"
    ) %>%
    arrange(station_mac, first_appearance)

print(head(client_clusters, 15))
# A tibble: 15 × 5
   station_mac       probed_essids                    first_appearance    last_appearance     total_packets
   <chr>             <chr>                            <dttm>              <dttm>                      <int>
 1 00:90:4C:E6:54:54 "Redmi"                          2023-07-28 09:16:59 2023-07-28 10:21:15            16
 2 00:95:69:E7:7C:ED "nvripcsuite"                    2023-07-28 09:13:11 2023-07-28 11:56:13          4096
 3 00:95:69:E7:7D:21 "nvripcsuite"                    2023-07-28 09:13:15 2023-07-28 11:56:17          8171
 4 00:95:69:E7:7F:35 "nvripcsuite"                    2023-07-28 09:13:11 2023-07-28 11:56:07          2245
 5 00:F4:8D:F7:C5:19 "Redmi 12,Hornet24"              2023-07-28 10:45:04 2023-07-28 11:43:26             8
 6 02:00:00:00:00:00 "xt3 w64dtgv5cfrxhttps://vk.com… 2023-07-28 09:54:40 2023-07-28 11:55:36           187
 7 02:06:2B:A5:0C:31 "Avenue611"                      2023-07-28 09:55:12 2023-07-28 09:55:12             1
 8 02:1D:0F:A4:94:74 "iPhone (Дима )"                 2023-07-28 09:57:08 2023-07-28 09:57:08             1
 9 02:32:DC:56:5C:82 "Timo Resort,MTS_GPON5_ac0968"   2023-07-28 10:58:23 2023-07-28 10:58:24             4
10 02:35:E9:C2:44:5F "iPhone (Максим)"                2023-07-28 10:00:55 2023-07-28 10:00:55             2
11 02:45:73:F2:9B:72 "AndroidShare_1576,AndroidShare… 2023-07-28 10:43:22 2023-07-28 10:43:22             6
12 02:4A:77:D5:A1:81 "GIVC"                           2023-07-28 10:37:34 2023-07-28 10:37:34             1
13 02:4F:59:FB:38:9A "1,it,edeeeèe"                   2023-07-28 11:33:10 2023-07-28 11:33:11            10
14 02:5E:4B:90:72:5B "IT2 Wireless"                   2023-07-28 11:12:45 2023-07-28 11:12:45             1
15 02:69:A5:29:F1:3E "Galaxy A71"                     2023-07-28 10:52:35 2023-07-28 11:24:51            26
cat(sprintf("\nВсего кластеров (устройство + ESSID): %d\n", nrow(client_clusters)))

Всего кластеров (устройство + ESSID): 1477
cat(sprintf("Уникальных устройств в кластерах: %d\n", n_distinct(client_clusters$station_mac)))
Уникальных устройств в кластерах: 1477
cat(sprintf("Уникальных ESSID в запросах: %d\n", n_distinct(client_clusters$probed_essids)))
Уникальных ESSID в запросах: 147

# Задание 4: Стабильность сигнала по кластерам
cat("\n=== 10. СТАБИЛЬНОСТЬ СИГНАЛА ПО КЛАСТЕРАМ ===\n")
=== 10. СТАБИЛЬНОСТЬ СИГНАЛА ПО КЛАСТЕРАМ ===
signal_stability <- clients_clean %>%
    filter(!is.na(probed_essids) & probed_essids != "" & !is.na(power)) %>%
    group_by(station_mac, probed_essids) %>%
    summarise(
        mean_power = mean(power, na.rm = TRUE),
        sd_power = sd(power, na.rm = TRUE),
        measurements = n(),
        .groups = "drop"
    ) %>%
    filter(measurements >= 3) %>%
    mutate(
        stability_score = ifelse(is.na(sd_power), 0, 1 / (sd_power + 1))
    ) %>%
    arrange(desc(stability_score))

print(head(signal_stability, 10))
# A tibble: 0 × 6
# ℹ 6 variables: station_mac <chr>, probed_essids <chr>, mean_power <dbl>, sd_power <dbl>,
#   measurements <int>, stability_score <lgl>

cat("\n=== НАИБОЛЕЕ СТАБИЛЬНЫЙ КЛАСТЕР ===\n")

=== НАИБОЛЕЕ СТАБИЛЬНЫЙ КЛАСТЕР ===
most_stable <- signal_stability %>% slice(1)
print(most_stable)
# A tibble: 0 × 6
# ℹ 6 variables: station_mac <chr>, probed_essids <chr>, mean_power <dbl>, sd_power <dbl>,
#   measurements <int>, stability_score <lgl>
cat("\n=== ИТОГОВАЯ СТАТИСТИКА ===\n")

# Вывод итоговой статистики.
=== ИТОГОВАЯ СТАТИСТИКА ===
cat(sprintf("Всего точек доступа: %d\n", nrow(ap_clean)))
Всего точек доступа: 169
cat(sprintf("Всего клиентских устройств: %d\n", n_distinct(clients_clean$station_mac)))
Всего клиентских устройств: 12081
cat(sprintf("Небезопасных сетей (OPN): %d\n", nrow(open_networks)))
Небезопасных сетей (OPN): 42
cat(sprintf("Сетей с WPA3: %d\n", nrow(wpa3_devices)))
Сетей с WPA3: 8
cat(sprintf("Уникальных ESSID: %d\n", n_distinct(ap_clean$essid, na.rm = TRUE)))
Уникальных ESSID: 64